臺灣高等法院臺中分院刑事判決　　　　　民國九十一年度上重更(五)字第一號
　　上　訴　人
　　即　被　告　丙○○
　　選任辯護人　廖志堯
右上訴人因殺人等案件，不服臺灣臺中地方法院中華民國八十七年七月二十三日第一
審判決（民國八十七年度重訴字第三一二號，起訴案號：臺灣臺中地方法院檢察署民
國八十六年度偵字第二五八五六號），提起上訴，經判決後，由最高法院第五次發回
更審，本院判決如左：
      主  文
原判決撤銷。
丙○○殺人，處無期徒刑，褫奪公權終身；扣案之西瓜刀壹把沒收。又殺人，處無期
徒刑，褫奪公權終身。應執行無期徒刑，褫奪公權終身；扣案之西瓜刀壹把沒收。
      事  實
一、丙○○於民國（下同）八十五年間，與林麒童合夥作外匯期貨生意，同年十月間
    雙方拆夥，因在合夥期間，丙○○挪用林麒童公司客戶款項新臺幣（下同）一百
    二十萬元，林麒童發現後甚為不悅，遂於同年十一月八日，夥同另二名不詳姓名
    之男子，將丙○○挾持外出以催討債務，丙○○之叔叔劉東陽乃報警處理，因丙
    ○○已於途中乘隙逃離，警方始未予深究。嗣林麒童於八十六年三月間，要求丙
    ○○開具面額各為一百四十萬元之本票三張以為保證，並要丙○○先償還二十萬
    元，爾後每月皆須還款二萬元，丙○○依約償還到八十六年七月份止，因林麒童
    並未將其所償還上開款項分給公司員工，丙○○即未再繼續給付，林麒童除繼續
    催討外，並向丙○○威脅，若未繼續償還該筆款項，則將向法院聲請對上開三張
    本票強制執行，且將找人對其追討，並對其家人不利。
二、丙○○遂於八十六年十二月二十六日上午九時許，撥電話予林麒童，林麒童接聽
    後，得知係丙○○，隨即掛斷電話，丙○○遭掛電話後，即駕駛其所有車牌號碼
    ＨＫ─五○一六號自小客車，前往臺中縣大甲鎮○○路二五八號林麒童家，於同
    日上午九時三十分許，到達林麒童上開住處，到達後，丙○○即按林麒童住處之
    門鈴，林麒童適時在該址二樓，表示不欲見丙○○，丙○○遂佯稱要還錢，林麒
    童仍不予接見，約於同日上午九時四十分許，林麒童父親甲○○下樓欲外出看病
    ，丙○○即向甲○○問好，且因其所駕駛之上開自用小客車停放位置，擋住甲○
    ○之機車車道，丙○○即將其上開自小客車開到隔壁，先讓甲○○離開，接著丙
    ○○又繼續按門鈴，林麒童母親林陳珠乃出來開門，但仍拒絕丙○○上樓找林麒
    童，並關上門，丙○○乃繼續按門鈴，林陳珠又出來開門，丙○○佯稱欲還錢予
    林麒童，林陳珠表示，錢由其轉交給林麒童即可，丙○○因欲直接與林麒童對談
    ，再向林陳珠佯稱：錢需當面與林麒童點清。林陳珠不疑有他，即開門讓丙○○
    進入屋內，丙○○進入屋內即逕上二樓見及林麒童，林麒童即出言問丙○○，到
    底帶多少錢，丙○○表示錢並未帶在身上，但向林麒童表示，雙方把事情談好後
    即可給錢，並請求林麒童返還其上開本票三張，雙方因此發生爭執，最後林麒童
    不悅，當下叫丙○○出去，並表示「到時你未準備錢，你就知道我怎麼做了」等
    語，丙○○聞言遂即下樓駕車離去，惟當車行至臺中縣大甲鎮○○路八九號大裕
    五金行時，丙○○恐林麒童對其家人不利，激憤及憂懼交集，遂不惜與林麒童同
    歸於盡而萌生殺害林麒童之犯意，於同日九時五十分許，向大裕五金行購買西瓜
    刀一把後，再開車折返林麒童上開住處，持上開購得之西瓜刀一把，並按林麒童
    住處之對講機，向林麒童佯稱，已帶錢來要當面交予林麒童，林麒童仍表示沒有
    空而向丙○○稱，只要將錢匯進戶頭即可，惟丙○○未見到林麒童不願罷休，再
    向林麒童佯稱，錢既已領出不會花太多時間，林麒童不耐只有應允，惟係由其母
    親林陳珠前來應門，但林陳珠仍不願讓丙○○進入屋內，向丙○○表示，錢交給
    其轉交，再請林麒童開收據即可，因林麒童仍在忙，丙○○即佯裝回上開其所駕
    駛之自用小客車內拿東西，實際係將西瓜刀置放回車上，並趁機進入林麒童上開
    住處客廳內，林陳珠見狀，急忙追上攔阻，丙○○為恐林陳珠阻礙其殺害林麒童
    ，隨即以雙手勒昏林陳珠，又恐林陳珠頃刻甦醒而礙事，乃再將林陳珠抱到其上
    開自用小客車之後行李箱中，而以此非法之方法剝奪林陳珠之行動自由，再持置
    放於自用小客車車上之西瓜刀，直接上二樓找林麒童，上樓之時間約為同日上午
    十時十三分許，適時林麒童正在講電話，丙○○即持西瓜刀往其脖子一砍，林麒
    童見狀即以手擋住，但脖子仍被砍到，林麒童接著轉身抗拒並辱罵「姦你娘」，
    丙○○又接著朝林麒童砍了二、三刀，林麒童因而倒地，但旋又站起，丙○○見
    狀，乃持該西瓜刀朝林麒童身體亂砍，致林麒童受有右頸部十五Ｘ六公分不規則
    切砍傷氣管切砍斷裂、左頸部六至七處八至十二公分長，五公分深砍傷頸椎骨折
    、左前額六Ｘ二公分砍殺傷顱骨骨折、左上臂八Ｘ四公分砍殺傷等傷害，因而氣
    絕身亡。丙○○洩憤之餘，惶恐之情陡生，為湮滅證據，即以其原準備退貨而置
    於車內之塑膠衣櫥包裹屍體，並拖到其上開自用小客車之後座，適時其聽到後行
    李箱林陳珠之叫聲，丙○○乃立即開車，約五分鐘後即近當日上午十一時許，至
    臺中縣大甲鎮○○路八十號、八十四號民宅前之街道，即大甲鎮文昌國小操場圍
    牆（文昌國小操場下面為停車場）附近時，因林陳珠仍未停止喊叫，丙○○遂在
    路旁將車停下，打開後行李箱欲加以制止，因制止無效，恐遭他人發覺，丙○○
    倉惶之下遂另起殺人犯意，持上開西瓜刀在林陳珠脖子上猛力砍一刀，致林陳珠
    受有左頸部深部十八Ｘ五公分砍殺傷失血死亡。再開車將該二具屍體載到臺中縣
    石岡鄉○○○○道路石東枝二十七號電桿前約十公尺處，用原置於車內用以盛裝
    書本之黑色塑膠袋將林陳珠之屍體包裹後，於路旁將林麒童之屍體連同西瓜刀一
    把，丟棄並滾落崖下，再以同一手法將林陳珠之屍體丟棄滾落崖下。
三、丙○○殺人棄屍後，即開車回家洗滌車內殘留之血跡，並剪了頭髮，嗣因林麒童
    屋內及騎樓附近留下大片血跡，為人發現而報警，嗣警方據報前往林麒童住處現
    場調查，並根據甲○○供稱，丙○○不久前曾來找林麒童，且二人有債務糾紛，
    並提供丙○○上開自用小客車之車號，而循線查到丙○○，即至丙○○住處查證
    ，詢問丙○○案發之際行蹤，丙○○起初不予承認有殺人行為，直到警察在其車
    內查到有血跡反應後，認其涉有重嫌，遂欲帶同丙○○前往查行而在上車後，
    丙○○方承認上開殺人行為，惟仍不供承棄屍地點，直到同年十二月二十七日上
    午十時，警方始在上開地點尋獲被害人林麒童、林陳珠之屍體，及丙○○殺害林
    麒童及林陳珠所用之上開西瓜刀一把，而林陳珠之屍體因遭動物啃食，除左頸部
    十八Ｘ五公分砍殺傷外，尚有五官失落啃食傷、左上臂部份失落啃食傷之傷害。
    丙○○經警押至現場，並當面向臺灣臺中地方法院檢察署檢察官坦承該二具屍體
    確為其所殺害丟棄無誤，並全盤供述其行兇經過。
四、案經臺中縣警察局大甲分局報請臺灣臺中地方法院檢察署檢察官偵查起訴。
    理  由
一、訊據上訴人即被告（以下簡稱為被告）丙○○，坦承其與林麒童間，係因林麒童
    所經營之公司向客戶收取之款項，遭其侵占一百二十萬元而起，而其於前開時、
    地確有駕駛車牌號碼ＨＫ─五○一六號自用小客車，至上開處所找被害人林麒童
    ，及在該處所，為避免林陳珠阻止伊殺害林麒童，而將被害人林陳珠勒昏後，抱
    至其上開自用小客車之後行李箱內，嗣並持上開西瓜刀殺死林麒童後，以其所攜
    帶之塑膠衣櫥包裏屍體後，拖到其上開自用小客車之後座，及在車行約五分鐘後
    在大甲鎮○○路八十號、八十四號對面道路旁，又持該把西瓜刀殺被害人林陳珠
    之脖子一刀，然後載至臺中縣石岡鄉○○○○道路邊石東段二十七號電桿前約十
    公尺處，將林麒童之屍體連同西瓜刀及林陳珠之屍體，丟棄並滾落崖下等事實不
    諱，雖矢口否認有殺害被害人林陳珠之犯意，並辯稱：(一)案發當天，伊原係要到
    上開處所與被害人林麒童洽談償還債務之事，嗣因遭林麒童趕出來，越想越生氣
    ，始去買西瓜刀殺害林麒童，並非預謀要殺害林麒童。另在載送林麒童屍體之路
    途中，係因被害人林陳珠一直掙扎要出來，伊即持上開西瓜刀架在其脖子上，要
    其不要叫，僅在嚇林陳珠而已，後來係因不小心劃到其脖子，並非有意要殺害林
    陳珠。(二)本件被告於警方完成搜證其所有小客車，準備帶往查證被告當日行蹤時
    ，在警方車上自白犯行，而警方於被告自白犯行前，就被害人林陳珠部分並未發
    覺，且於搜證伊所駕駛之小客車上，除右後車門鎖及座位邊緣塑膠條出現類似血
    跡顏色反應外，無大量血跡情事，應有自首之適用。(三)被告因處於殺害林麒童後
    之緊張慌亂心情，且客觀上行為地點又係在大甲鎮市場，無法制止林陳珠喊叫，
    而以刀傷及，事後悔恨異常，罪不及死云云。
二、本院查：
  (一)被害人林麒童及林陳珠之死亡，確係被告行為所造成
　(1)被告丙○○對於右揭時、地，以西瓜刀分別殺害林麒童及林陳珠，並將屍體遺棄
    之事實，分別於警訊、偵查、原審及本院審理時自白不諱，就犯案動機及過程之
    細節，被告於八十六年十二月二十七日檢察官相驗屍體後，於檢察官偵查訊問時
    供承：「我與林麒童於八十三年間認識，八十五年中時，他開外匯現貨公司，公
    司開在大甲，而我先前也在做投資，八十五年間，他曾打電話找我，向我借錢，
    後來談到他公司的營運狀況，後來談到我充當上手，他再招攬其公司員工，而與
    其公司員工對賭，如此做了半年左右，還算有賺錢，當時約八十五年十月左右，
    他突提要拆夥，當時我在自己操作期貨上有虧損，我拿公司款先挪用約一百萬元
    ，因要拆夥，所以他知道，他不高興，而他又因倒公司客戶的錢與地下錢莊的錢
    ，人就跑到南部，而我要以釘模板所賺的錢分期給其公司，以還先前挪用，而林
    麒童表示，錢應給他而非給其公司，到八十六年三月份他和我聯絡，並自南部帶
    二個兄弟到我家，問我錢如何還，並要我簽一百四十萬元本票，即我先挪之款先
    前還的不算，就以一百四十萬元折算，並要我簽同額本票三張，我於其中一張上
    有寫本票一式三聯，簽完後三天，他要我先還二十萬元，我也照還，他並要我每
    月還他二萬元，我於八十六年五、六、七月，每月都有給約二萬元，八月間，我
    問他公司員工有無分到該筆錢，但其員工稱沒有，我才告訴他錢未分給員工，應
    由我、他與員工三方面坐下來談，在談前我不還，他就表示，我不還，他要將本
    票三張共四百多萬元送法院裁定，並要找人向我要，八、九、十月我未付錢，但
    我怕他找人來找我，而八十六年十二月十七日他打電話給我，在一週內先準備錢
    出來，且在一個月內要籌足四十萬元給他，並說他已回大甲了，要處理這債務，
    並說我如不還，他馬上要叫人來找我，當天我就跑到他家去，本想求他不要如此
    做，因他與朋友在，我不便開口，又與其朋友和他去打了三局保齡球，後離去，
    我知第二天他要外出，我表示要開車送他，而他表示不必，我仍於早上九時開車
    去，他表示不用了，便坐他人車走了，我就回家，一直等一週都沒消息。八十六
    年十二月二十六日早上九時多，我去找他，到大甲鎮○○路二五八號他家，我自
    己一人開一部福特嘉年華ＨＫ─五○一六號車去，在他家前二、三百公尺處一五
    金行，我買了一把西瓜刀，我才到他家，到了他家我按門鈴，他不想見我，我心
    想殺死他，就佯稱要還他錢，他要我匯到其帳戶，我共按了三次門鈴，後來他父
    親出來，我向他問好，並將車讓開先讓其父親出來，我又按門鈴，告訴他要他下
    來一下，我給完錢就走，他母親下來，我問他要找林麒童，能否讓我上去，他母
    親不肯，我又出來，因我並非想殺其母親才又出來，我又按門鈴請他叫他母親下
    來拿，他母親又下來開門，我怕殺死林麒童會被其母親看到，便將其母親先勒昏
    ，抱到我車子後行李箱，當時尚未砍他，我才上去找林麒童，我上去時他在講電
    話，我過去用西瓜刀要往其脖子上一抹，他用手擋，但仍有抹到脖子，他就翻過
    來並辱罵三字經，又翻過身來，我便出刀砍了二、三刀，其中一刀中後腦，他倒
    下去，我想他死了，但他又站起來，我便出手亂砍其身體，一直砍到他死了為止
    ，我便用塑膠衣櫥包起來，並拖到我車子後座並開走車子，在我拖林麒童到車子
    時，我聽到行李箱有聲音，我便立即開車，開了五分鐘左右在路邊，停下來打開
    行李箱，在其母親脖子上抹了三刀（按應係一刀，詳如後述）左右，我見其母親
    不掙扎了，就用黑袋子包起來，並將車子開到石岡鄉○○○○道路現場，停車並
    將二名死者丟到路邊，讓其滾到崖下，我就開車回家，到家時約上午十一點多左
    右，今日所見，其母親臉上已無皮膚，並非我所為，我只用西瓜刀在其脖子上抹
    了三刀（按應係一刀）而已，回家時我車子到豐洲路一加油站洗車外部，而車內
    部是在我家附近一條河邊洗的，我是十一點多回家後約十二點多先離家，我父親
    離家，我再回家洗車，整個弄好約下午三點左右，我就開車到東勢買了一瓶牛奶
    到河邊道路那邊，躺在石頭上休息半小時左右，而後我到東勢『髮典』理髮，後
    又到東勢找一做披薩之朋友張森霖，見他在忙，我講了幾分鐘話就回家，約四時
    五十分回到我家，回到家時，守衛告訴曾有三名自稱刑警之人來找過我，我上樓
    就打電話給刑警，他們回我扣機後，與我約要過來，半小時後刑警來了，先看我
    車子，並追問我今天行蹤，並稱林麒童不見了，是否我殺的，我不承認，並向他
    們交待行蹤，我告訴他們，我有去找他（即林麒童），他不下來，他父親下來，
    我先讓開其父親出去，後就開車走，後來到下午七點多，刑警又來查證，並在我
    車找到血跡反應，我仍不承認，他們要帶我回去查證，當時約八點左右，我便告
    訴他們，人是我殺的，不用再查了，我並要求昨天晚上不要讓我父親太太知道，
    第二天早上我就會告訴他們真情，他們要證物，我給他們一件沾血的衣服，他們
    也答應我．．．後來我才知道，我太太被帶到豐原刑事組，我才不講了，昨天我
    才不講實情，到今天凌晨二點，他們帶我父親來勸我，要我說出棄屍地點，我不
    肯講，他們就在我丟衣服之新社一帶找不到屍體，我做此事覺得我對其母親實在
    對不起，而林麒童是死有餘辜，而我在月眉派出所時，林麒童之父親來問我棄屍
    地點，我仍不答，後來警察便找到屍體了，中午檢察官帶我到現場相驗時那二具
    屍體，就是我殺死並丟棄的林麒童與其母親，我覺得我不殺他，我一輩子痛苦，
    只是對其父親、母親對不起，本件只有我一人做，我太太一點都不知情，他家隔
  壁的人與其父親應可見到，只有我一人按門，沒有其他人」等語。
　(2)證人即被害人林麒童之父甲○○於偵查中指證稱：「八十六年十二月二十六日上
    午九時，我聽到電鈴聲，我有聽到我兒子稱，他今天早上沒空，下午再來，我約
    半小時後要去就診眼睛，開門見兇手問我是否要出去，我答是，他便將車子開出
    去讓我牽車出去，我關好門後出去時，見他手中拿一塑膠袋包東西，我未注意是
    何事，我便騎機車去眼科，‧‧‧」等語；於原審及本院前審調查時則證稱：「
    我在樓下遇到丙○○，他的車子堵住我的門口，我要牽機車出去，他才將車讓開
    ，他從車內拿了一個折疊的塑膠衣櫥，他看我機車發動，才又將那東西放回後座
    ，那個塑膠衣櫥就是後來用來包林麒童屍體的」等語（見相驗卷第十一頁、原審
    卷第七十五頁、本院上訴卷第六十八頁），且於本院更三審九十年一月十七日調
    查時證稱：約當天早上九點多，他的車頭往外面，擋住我的車道，他就開到隔壁
    ，他有拿一個長約四十公分，寬約四十公分，不知道是什麼東西（好像是塑膠衣
    櫥）從車裡出來，我判斷他也想把我解決掉，塑膠衣櫥下面可能是刀子，但我沒
    有看到，他拿出後又放回車內，他等我出去，他的車子又放回原處等語（詳見更
    三審理卷第一○九頁）。
　(3)被害人林麒童受有右頸部十五Ｘ六公分不規則切砍傷氣管切砍斷裂、左頸部六至
    七處八至十二公分長，五公分深砍傷頸椎骨折、左前額六Ｘ二公分砍殺傷顱骨骨
    折、左上臂八Ｘ四公分砍殺傷等傷害因而死亡。被害人林陳珠則受有左頸部深部
    十八Ｘ五公分砍殺傷，因而死亡之事實，業經臺灣臺中地方法院檢察署檢察官督
    同法醫師到場相驗屬實，製有相驗筆錄、驗斷書、相驗屍體証明書在卷足憑。（
    見相驗卷第四頁、第十四頁至第廿六頁），而被害人林麒童、林陳珠之屍體係於
    八十六年十二月二十七日上午十時許，在臺中縣石岡鄉○○○○道路石東枝二十
    七號電桿前約十公尺處為警發現，屍體以塑膠袋包裹，置於路旁斜坡，亦有臺中
    縣警察局大甲分局義里派出所相驗案件初步調查報告表在卷可稽，此外復有現場
    照片、現場血跡及車牌號碼ＨＫ─五○一六號自小客車採樣之地毯、西瓜刀一支
    、布鞋一雙等證物扣案足資佐證（見偵查卷第二十一頁至二十五頁、原審臺灣臺
    中地方法院八十七年度重訴字第三一二號卷第十七頁至第三十八頁、第六十三頁
    至第六十七頁）。
　(4)綜合上述，本件被害人林麒童、林陳珠，確係分別因被告之上開行為而死亡應可
    認定。
  (二)被告係分別起意，基於殺人之故意，以西瓜刀殺死被害人林麒童及林陳珠後，再
    將屍體遺棄。
　(1)被告於行為之初，確有殺害被害人林麒童之意，迭據被告於警訊、偵查及原審訊
    問時供承不諱，至被害人林陳珠部分，被告雖辯稱：並無殺人犯意云云，然查：
    I被害人林陳珠係因受有左頸部深部十八Ｘ五公分砍殺傷因而死亡之事實，已見
    前述，證人即法醫簡肇棟於本院前審證稱：死者林陳珠所受刀傷，在左頸部長十
    八公分深五公分為致命傷，深度已達頸部之血管都已切斷，依據傷痕係用刀砍傷
    ，而不是用刀割的，因傷口沒有鋸齒狀之傷痕，而根據刀傷，只有完整乙條，應
    該只有砍乙刀，否則連續砍二刀以上，縱然在相同部位，亦會有不同傷痕，不會
    如此完整一條傷痕，死者有傷到頸部動脈，未馬上就醫即刻失血死亡，可推定當
    天即死亡等語（見本院上訴卷第九十二、九十三頁）。II常人皆知頸部乃人體極
    脆弱之致命部位，查被告丙○○雖辯稱，其持西瓜刀砍被害人林陳珠脖子之目的
    ，僅在阻止林陳珠繼續喊叫而嚇唬而已，並無殺害之意，且該處係人車經過之路
    邊，可證無殺人之犯意云云。然查被告甫於殺害林麒童之後，對當日新購西瓜刀
    之鋒利，當有所認識，竟朝向被害人左頸部砍殺，且傷口達長十八公分深五公分
    ，深度已達頸部之血管都已切斷，足證被告丙○○於此亦具殺人犯意。雖依本院
    現場勘驗，被告殺死林陳珠之地點在民宅前之街道，非一般行兇殺人之隱蔽處所
    ，但於情急之下，本無暇從容選擇時地，此不足否定被告殺人犯意。另經證人洪
    志堅雖於本院前審證稱「伊在清洗死者林陳珠屍體時，背部也有傷痕大約十幾公
    分之傷口」云云，（見本院上訴卷第一二九頁），惟依上開法醫師簡肇棟所證及
    上開驗斷書等所載，背部並無上開記載，尚難認林陳珠背部亦有遭被告丙○○砍
    殺，附予敘明。
　(2)另就被告是否基於概括犯意，連續殺害被害人二人部分，查：被告於原審八十七
    年七月九日審判時供稱：「我原本只想嚇嚇林陳珠，沒有殺她的意思」「（問：
    你對林麒童之母林陳珠的部份是臨時起意的？）我原本根本沒有要殺她的意思」
    等語，再於前審九十年七月十八日訊問時供稱：「我買刀是要殺林麒童，不是要
    殺林陳珠的。但是林家旁邊是賣菜的地方，我殺了林麒童後，擔心林陳珠會叫喊
    ，會驚擾到別人，勒昏她方便殺林麒童」「（問：你為何要殺了林陳珠？）我的
    自小客行李箱與前座相通，我殺了林麒童後，已經很緊張了，林陳珠在後座叫，
    我都聽得到，我擔心經過市場時會被發現，所以在學校附近停車，拿刀嚇林陳珠
    避免她叫喊，但是她也很害怕要逃跑，我就用刀抵住她的脖子要劃她，他害怕亂
    動就被刀子劃到流血」等語，顯見被告係擔心其犯行遭查獲，而另行起意殺害被
    害人林陳珠甚明。
　(3)被告於前揭偵查自白時雖供稱：「．．開了五分鐘左右在路邊，停下來打開行李
    箱，在其母親脖子上抹了三刀左右，我見其母親不掙扎了就．．」云云，然嗣於
    原審及前審調查時即改稱：伊抹林陳珠頸部一刀，並於本院八十九年十一月十七
    日前審調查時供稱：「（問：你殺他媽媽幾刀？）答：只有一刀。（問：為何他
    的頭皮、眼睛都被挖掉？）答：我不知道，事發不到一天，但法醫有來說可能是
    蟲咬的。（問：你在偵查中不是說抹了三刀？）答：當時我是用比的，檢察官問
    我這算幾刀，我刀是按在他脖子上，他頭偏掉又跟著過去，我才把刀抽回來，檢
    察官問我這算幾刀，我說這樣應是三刀，其實只有一刀」云云。參酌：I相驗卷
    附臺灣臺中地方法院檢察署驗斷書所載關於林陳珠屍身特徵一欄載明：「五官失
    落啃食傷、左上臂部份失落啃食傷、左頸部十八Ｘ五公分砍殺傷」等語，死因一
    欄載明：「他殺失血、動物啃食致死」等語，就被害人林陳珠之身體遭傷害部分
    僅有一處，即左頸部十八Ｘ五公分砍殺傷。II證人即法醫簡肇棟於本院八十七年
    度上重訴第二十六號案調查時證稱：「（問：你當天相驗林陳珠屍體，當時她受
    傷情形如何？）她當時刀傷在左頸部十八公分長、五公分深之刀傷，屍體大部分
    都是啃囓傷，左胸部等有挫傷、瘀傷，致命傷是左頸部傷深度達到頸部之血管都
    已切斷，根據傷痕，應該是用刀子砍傷，是用右手砍左頸部，不是用刀割的，因
    傷口沒有鋸齒狀之傷痕，五官脫落及手指頭脫落，是棄屍後被野外動物咬的，根
    據刀傷，只有完整一條，應該是只有砍一刀，如果連續砍殺數刀，應該會有不同
    之傷痕，不全只有完整一條刀痕，是有傷到頸部動脈，且沒有馬上就醫，會馬上
    失血死亡，雖未傷及死者之氣管，但會失血死亡，可以確定八十六年十二月廿六
    日死亡，但死亡時間無法確定，不過有傷到頸部動脈，失血在三、五分鐘就會致
    死，死者是傷在左頸部，是被人以右手持利器所砍傷，縱然所砍之部位相同，有
    二刀以上也不會如此完整之傷勢，應該是只砍一刀」「（問：對相驗林麒童屍體
    、受傷情形與林陳珠受傷致死有何不同？）林麒童致死傷為右頸部有不規則之切
    割傷，氣管有切斷，他的刀痕有數刀，有六到七刀，他的刀痕除了砍傷外，及切
    割傷，因有鋸齒狀及切割狀之痕跡，左頸部也有深部之砍傷，頸椎骨折，都是致
    命傷，因為傷及雙側頸部之深部血管、動脈，另外深及氣管及頸椎骨折，都會當
    場致命，二人之傷勢送醫都來不及就治而死亡」等語。III被告上開於偵查中之自
    白，距離案發時間甚短，就事理而言，雖較之嗣後於法院審理程序中之供述，其
    接近事實之程度，在蓋然性上較高，惟就本案言，被害人林陳珠所受之傷害為何
    ，究屬客觀且於事後得予驗證之事實，依證人本其專業所為之檢驗，被害人既僅
    受有一處刀傷，則被告於偵查中所供抹三刀云云，即與事實不符，自應以其後於
    原審及本院之供述砍殺一刀為真實，至於林陳珠其餘五官失落啃食傷及左上臂部
    份失落啃食傷等，顯非被告丙○○所砍殺，而係遭動物啃食，既據法醫師簡肇棟
    證述明確，復有前開臺灣臺中地方法院檢察署驗斷書一份在卷可稽，是林陳珠之
    配偶甲○○亦於本院更一審調查中指稱：被告‧‧‧挖掉眼睛、剝掉頭皮等語，
    即有誤會，併予敘明。
　(4)至被告係於何時購入西瓜刀一節，被告於前開偵查自白時固供稱：八十六年十二
    月二十六日早上九時多，前往林麒童住處前，即購買西瓜刀云云，惟查：I被告
    嗣於原審及本院前審多次審理時，就此部分均自承，係於前往林麒童住處後與林
    麒童對話後返回時，於回程中越想越氣，始起殺害林麒童之意，而前往大裕五金
    行購買西瓜刀，被告前後供述即屬不一，其偵查供述即非自白之惟一來源。II證
    人即被害人林麒童之父甲○○於偵查中指證稱：「八十六年十二月二十六日上午
    九時我聽到電鈴聲，我有聽到我兒子稱他今天早上沒空，下午再來，我約半小時
    後要去就診眼睛，開門見兇手問我是否要出去，我答是，他便將車子開出去，讓
    我牽車出去，我關好門後出去時，見他手中拿一塑膠袋包東西，我未注意是何事
    ，我便騎機車去眼科，‧‧‧」等語。嗣於原審及本院前審調查時則證稱：「我
    在樓下遇到丙○○，他的車子堵住我的門口，我要牽機車出去，他才將車讓開，
    他從車內拿了一個折疊的塑膠衣櫥，他看我機車發動，才又將那東西放回後座，
    那個塑膠衣櫥就是後來用來包林麒童屍體的」等語（見相驗卷第十一頁、原審卷
  第七十五頁、本院上訴卷第六十八頁），且於本院前審九十年一月十七日調查時
    證稱：約當天早上九點多，他的車頭往外面，擋住我的車道，他就開到隔壁，他
    有拿一個長約四十公分，寬約四十公分，不知道是什麼東西（好像是塑膠衣櫥）
    從車裡出來，我判斷他也想把我解決掉，塑膠衣櫥下面可能是刀子，但我沒有看
    到，他拿出後又放回車內，他等我出去，他的車子又放回原處等語（詳見更三審
    理卷第一○九頁），依甲○○上開證述，甲○○於當日上午九時三十分許，並未
    明確目睹被告丙○○攜有西瓜刀。III證人即大裕五金行之蔡曜吉於原審法院及本
    院前審調查時證稱：「三個月前有人來買過西瓜刀，但不記得被告丙○○是否有
    來買過，大部分都是大甲水果攤的人來買，但伊並不認識，本件案發當天是否有
    人來買西瓜刀，伊並無印象，因店內進出買東西的人多，甚至已不記得案發當時
    有無在店內看店，伊及伊叔叔（即陳生堂）無法確定被告於案發當天九時多，被
    告有來買西瓜刀」等語（見原審臺灣臺中地方法院八十七年度重訴字第三一二號
    卷第一九二頁及背面、本院上訴卷第四十三頁、第九十二頁），證人陳生堂於本
    院更一審調查亦證稱：在八十六年十二月二十六日（即案發日）上午八、九時許
    ，伊有去大裕五金行與蔡曜吉泡茶，但不記得被告有無來買西瓜刀等語（本院更
    一審卷第一六○頁、第一六一頁），依上開證人蔡曜吉、陳生堂二人所證，亦無
    從認定被告丙○○確切之購買西瓜刀之時間，為案發當日九時三十分前。Ⅳ經原
    審臺灣臺中地方法院調函中華電信股份有限公司臺灣中區分公司查詢○四─00
    00000號及○四─0000000號林麒童住處之電話，林麒童生前使用之
    ○四─0000000號，自八十六年十二月二十六日上午十時十三分三十五秒
    至同日上午十時十四分十一秒，尚有與臺北通話之記錄，有中華電信股份有限公
    司臺灣中區分公司八十七年四月二日中運字第八七○七七○○七二四號函及長途
    通話紀錄一份在卷可稽（詳見原審臺灣臺中地方法院八十七年度重訴字第三十二
    號卷第一五一頁至第一五三頁），足證被告丙○○殺害林麒童之時間，為當日上
    午十時十四分之後。Ⅴ且本件果若丙○○於八十六年十二月二十六日九時許，即
    駕車前往林麒童住處，且於駕車前往林麒童住處之際即購有西瓜刀，丙○○此時
    應已有殺人之意，當其前往丙○○叫門不應時，見有甲○○外出，被告丙○○斷
    無不逕行入內砍殺林麒童之理，此觀丙○○嗣後供稱，伊於同日九時五十分購得
    西瓜刀後，於林陳珠下來開門之際，即拿取置於車上之西瓜刀，勒昏林陳珠逕行
    進入屋內上樓，是本件西瓜刀之購買時間，應為當日上午九時五十分，且係被告
    丙○○於同日九時三十分後到達林麒童家，先與林麒童發生爭執離開後，始決意
    購買無誤。從而本件被告丙○○應係先與林麒童發生口角後，而於返回住處途中
    ，見有大裕五金行後始萌生殺害林麒童之意，應堪認定。
  (三)被告就本件犯行，不構成自首
    按刑法第六十二條前段所規定之自首，須對於未發覺之罪為之而受裁判者始克當
    之。所謂未發覺，乃指犯罪事實未為有偵查犯罪職權之公務員所發覺，或犯罪事
    實雖已發覺，而犯人為誰尚不知者而言。而所謂之發覺犯罪事實，祇須有偵查犯
    罪職權之公務員，已知該犯罪事實之梗概為已足，無須確知該犯罪事實之真實內
    容為必要（最高法院八十八年度臺上字第五九二七號判決參照）。查：
　(1)證人陳炳金八十六年十二月廿六日十四時卅分警訊時供稱：「（問：因何事向本
    大甲分局報案？）因我發現我住家隔壁大甲鎮○○里○○路二五八號騎樓下有一
    灘血跡，所以向大甲分局一一○報案電話報案」、「發現時間約八十六年十二月
    廿六日上午約十點多、報案時間同上」、「約於八十六年十二月廿六日上午九時
    許，有看見一名年約卅餘歲男子在甲○○住處按電鈴」、「身高約一七○公分左
    右，中等身材，駕駛紅色汽車，身穿何種衣物，我因要做生意，所以沒注意到」
    「（問：車牌號碼有無看見？）沒有」、「我不敢確認（是否為警方口卡片上之
    丙○○）」等語。
　(2)證人即被害人林陳珠之配偶甲○○於八十六年十二月廿六日十八時警訊時供稱：
    「因我於今早十時廿分回家，發現騎樓至二樓客廳都有血跡，尤其騎樓很大塊，
    好像有人從二樓拖下之痕跡」、「於今早九時廿分去大甲啟明眼科看病」「（問
    ：你出去之前是否有人找你家人？是何人？為何事？）約九時有人按電鈴找我兒
    子林麒童。是丙○○。丙○○按電鈴後，我兒子說他早上很忙，叫他下午才來」
    「（問：你出門看醫生時有否看見那名男子（指丙○○）及他所駕交通工具？）
    有的，他把車子停放在我家騎樓前，看見我牽機車出去時，把車開走，後又停放
    在騎樓內」「是福特牌，豬肝紅，鋁門有上鎖。看見尾數是『十六』」「聽我兒
    子說，從前做外匯時，丙○○欠他二百多萬元。丙○○於最近一個星期有來找他
    」、「他向我兒子說要雇用他，我兒子因最近沒有從事任何工作，所以拒絕他的
    要求」等語。
　(3)證人即警員游銘峰於八十七年十二月卅一日本院前審訊問時證稱：「（問：本案
    你們如何發現死者為被告殺害？）先是有人報案，我們到死者家裏處理，死者之
    丈夫提供車牌號碼，我們開始查，循線查到被告住所，第一次他剛好不在，留電
    話，第二次我們是因為被告打電話與我們連絡，我們就到他家裏，問他之行蹤，
    他剛開始說有找死者，他不在，他就走了，否認有殺害他，後來我們就通知鑑識
    組到他車上採血跡，採到血跡問他，他還不承認，說是狗血，就要帶他調查行蹤
    ，他在車上承認，去找屍體，後來被告帶我們去找到一件毛線衣，是他帶我們去
    找到，才回警局做筆錄，在車上問他，屍體丟在那裏，他只說人是他殺的，屍體
    在何處不講，是後來我們是搜山找到，我們根據一位義警搜山時跟我們講，我們
    才找到屍體，在車上，我們就懷疑人是被告所殺．．在離開被告家之前，回警局
    作筆錄前，被告尚未承認，且在被告家裏，沒有查扣到任何犯罪工具，車子他已
    清洗，但是還有血跡留在踏板上」「．．當時我是接到通報，死者家裏有人被殺
    ，都是血跡，當時發現被告車子內之血跡，刑事鑑識組人員有在場，當場測試。
    用試劑測試。是測試人員做的，我們在被告殺人之前，我們從家屬告訴我們雙方
    有債務糾紛，又在車內採到血跡，我們確定他有殺人之嫌疑，只剩下ＤＮＡ比對
    」等語（本院上重訴卷第一二四頁），被告於同日訊問時亦供稱：「是我打電話
    給警察，他們來了之後，採車上血跡，我沒講是何人血跡，有問行蹤，我說去找
    人，沒有碰到死者，後來他們要帶我去查行蹤，我在車上，才說人是我殺的，沒
    講屍體在何處」等語。
  (4)證人即鑑識組組長魏世政於本院前審八十七年十二月卅一日訊問時證稱：「（問
    ：當時至被告住處鑑試車內之血跡情形？）當時我們至被告住處，於車內採樣鑑
    試，在車內之地毯下發現血水，馬上鑑試，當場就呈陽性反應，有血跡，是人血
    之反應，當時被告還沒有承認涉嫌本案，還向我們說是他太太至市場買雞肉，雞
    肉上流出之血，未向我們承認是人血，還說他是清白，沒有涉案，他是直到做筆
    錄時才承認他殺人」等語，被告對上開證詞亦供稱：「剛開始鑑試血跡，我確實
    沒承認，當時我是想拖延時間，與家人交待才編理由否認，是到警察帶我至東勢
    山區查行蹤時，我才於車內承認殺人」等語（本院上重訴卷第一九九頁）。
  (5)證人即警員乙○○於八十八年七月廿二日本院更一審訊問時證稱：「（問：當時
    到丙○○家檢查，你有無到場？）第一次，我與洪廷國、陳永昌、游銘峰四個人
    去。提出錄影帶一捲」「我們根據電話通報，到丙○○家找不到他，我們留下電
    話號碼，丙○○以電話說在家裡等，我們才趕去他家」「到他家，查到車子有血
    跡，（被告）才承認是他做的」「發現血跡，帶他到刑事組，他有承認人是他殺
    的，但不肯供出屍體在何處，後來我們發動轄區警員去找，而由義警在棄屍現場
    找到」等語。證人即警員洪廷國於八十八年八月十九日本院更一審訊問時證稱：
    「（問：當時是否懷疑他是殺被害人？）當時他沒有承認，在他車上有血跡，鑑
    識組長採證鑑定，確定人的血跡」「我們跟他溝通很久，上車很久，他才承認人
    是他殺的，屍體在何處他都不講，兇器與屍體在一起，他的鞋子在產業到路旁找
    到」等語。
　(6)被告丙○○八十六年十二月廿七日一時廿分警訊時供稱：「警方於八十六年十二
    月廿六日下午詳細時間不詳，在臺中縣神岡鄉○○街五十三巷七號八樓，因我一
    人殺死林麒童及林陳珠經警查獲」、「我於八十六十十二月廿六日上午十時卅分
    在臺中縣大甲鎮○○路二五八號二樓客廳，持刀殺林麒童，並打昏林陳珠，且將
    二人拖至我駕駛之自小客車內（車號ＨＫ─五○一六號）在離開途中，用刀殺死
    林陳珠」、「我持何刀我不講，但我承認殺林麒童及林陳珠，但不知二人是否死
    亡」、「應該二人已死亡。我不講林麒童及林陳珠丟棄何處」、「我授權警方在
    我自小客ＨＫ─五○一六採集及錄影，當時我全程在場。血跡反應應該是林麒童
    所有，該ＨＫ─五○一六號自小客車是福特嘉年華一三○○西西，棗紅色，都是
    我一人在使用」、「因林麒童欺人太甚才殺害。另林陳珠在我駕駛之自小客ＨＫ
    ─五○一六號車內清醒後踢打後行李箱，我才予以殺害」等語，再於同日八時五
    十分警訊時供稱：「（問：你對警方製作之第二次筆錄都保持緘默？以上案情問
    題你要向何人說明？）因警方製作之第一次筆錄都已回答，所以才保持緘默」「
    （問：你自始至終都拒絕供出林麒童及林陳珠屍體下落是何原因？）我要林麒童
    不得好死，因林陳珠係林麒童母親才被拖累」等語。
　(7)本案於被害人住宅及被告車上之搜證過程錄影帶，分別經前審及本院勘驗結果：
I「錄影帶前半段被害人家、騎樓下有血跡，一樓樓梯口有血跡，二樓地上有血
    跡，二樓客廳電扇有血跡、鋼琴下有血跡、沙發上有血跡。錄影帶後半段在被告
    家搜證，被告車子，於車子後座、地毯、門鎖上有血跡，剪下右後座座墊有血跡
    ，右前座倚後背有血跡，後座椅子下地毯有血跡，部分將證物帶回鑑定。並採被
    告指紋鑑定。當場勘查被告脖子下有傷痕」等情（本院更一審卷第一三六頁）。
    II錄影帶顯示搜證時間係晚間，鑑識人員自右前門進入以探照燈先探照車子右
    前座，繼反身探照車後座。錄影帶中並未顯示鑑識人員有翻動車內腳踏墊；且因
    是晚間，視線不甚清晰，故無法辯識車內有無大量血水。錄影帶中顯示被告胸
    手有抓痕，經現場人員詢問被告胸口之傷如何得來，是被太太抓傷？被告答稱「
    我不確定」等情（八十九年六月十七日勘驗筆錄，本院更二審卷第一一二頁）。
    III再於九十年九月四日前審勘驗之內容為，鑑識人員於右後車門按鍵上發現疑似
    血跡痕跡，並於駕駛座下方、椅背等可疑之處，以藥劑測試，八時零二分時顯示
    鑑識人員為採樣而挖取右後座地毯，外觀上，該地毯無明顯血跡等情。
　(8)綜合上述，本件案發當天上午十時三十分許，鄰人陳炳金發現在大甲鎮○○里○
    ○路二五八林麒童房屋內，及騎樓下有一片由死者林麒童屋內至騎樓拖過之血跡
    ，即向警方報案，警察隨即至現場開始調查，其後甲○○返家，警方詢問何人涉
    有嫌疑，甲○○即將雙方有債務糾紛，而被告當天開車至其住宅找其兒子林麒童
    ，及被告車輛之車號告訴警方後，警方循線查出並至被告之住處，查問被告當時
    行蹤，被告否認殺人犯行，並謊稱，當時去找林麒童不著即開車離去，後來警方
    到被告車上發現血跡，被告猶辯稱，非為人之血，警方鑑識人員又在其車上做破
    壞性搜證，剪下右後座墊地毯時，被告仍不承認有殺害被害人，其後警方要帶被
    告前往調查其所說當時行蹤，在車上被告始承認有殺死被害人二人，但亦未供出
    棄屍於何處等情，已詳見前述。而依證人即承辦警員游銘鋒、洪廷國及程國楨及
    鑑識人員魏世政之證述，足認警方對被告殺害被害人等，已獲有確切之合理懷疑
    ，是本件警員所供證有關被告丙○○於鑑識後承認犯罪之時間有所不同，惟所有
    警員對於被告丙○○經帶往鑑識之現場，仍未為承認一節則無二致，且為被告丙
    ○○所自承不諱，是本件警方於鑑識現場，既經查得有血跡反應，而被告當日亦
    確有前往林麒童住處，且丙○○與林麒童亦有糾紛，警方顯已有確切之證據，並
    而合理認定被告係兇手，辨護意旨認被告係自首，即有誤會。是本件被告丙○○
    雖事後承認犯罪，然不符合自首之規定，被告丙○○一再辯稱其係自首，顯不足
    採。
  (四)被告犯罪動機及緣起
　(1)就被告殺害被害人林麒童之犯罪動機部分，證人即被告之姐劉玉枝於八十七年十
    月廿七日本院上訴審訊問時證稱：「他（被告）做期貨，收入可維持生活，有時
    需借款，是因期貨操作虧本，他向我借了八十萬是要還林麒童，當時借時他有說
    明，八十五年十一月我標會，借錢給被告的，後來被告找不到林麒童，八十六年
    元月份還我四十萬元，另一半被告留著，準備還錢用，其他有無向別人借錢，我
    不知道，他有說操作期貨挪用客戶的錢，林麒童帶人去找被告，我們才知此事，
    他有去找林麒童談，但未談妥，林麒童就一直找人來要錢，所以被告才向我借錢
    ，但後來為何殺死林麒童，我不知道」等語。證人即被告之父母劉福初於本院更
    二審八十九年五月十五日訊問時證稱：「有一天晚上，林麒童到我們家要找丙○
    ○，我們稱丙○○不在，他稱丙○○欠他錢，我稱有無這回事，我會告訴丙○○
    ，後來隔了三天，他又來，我太太在家，第一次來的時候，他講叫我們要有打算
    」「（問：有無打電話恐嚇你們？）有常常打電話來，聽到我們的聲音就掛斷」
    等語，另證人即被告之配偶黃秋芬於八十九年二月十七日本院更二審訊問時證稱
    ：「（問：被告與林麒童兩人有無過節？）我只知他們兩人有合夥作生意，有無
    過節我不清楚」「林麒童有打電話至我公婆家，要我公婆出面解決問題，我公婆
    跟被告講，被告打電話給林麒童，他邀被告出去，被告沒有去。林麒童跟被告講
    ，你有老婆、小孩的人，自己要小心一點」「（問：何時對被告恐嚇？）八十六
    年六月，大部分都是打電話，有一次是在我家當面恐嚇的，簽本票那次」等語。
　(2)固然，上開證人均係被告之至親，在被告面臨重罪審判之際，基於親情，所為證
    詞是否無偏頗而全然可信，就常理言，固有斟酌餘地，然參酌證人即東勢分局永
    源派出所警員陳茂海，於八十七年四月廿三日原審訊問時證稱：八十五年十一月
    八日，確曾受理被告叔叔劉東陽之報案稱，被告因與林麒童經營期貨發生糾紛，
    行動被控制，警方即在被告及劉東陽家各派一批員警埋伏，當日十二時許，被告
    自行逃出，警方即撤退且載明工作紀錄，伊曾與林麒童用電話交談，林麒童表示
    此為債務糾紛，要帶被告去派出所，但被告已跑掉，林麒童不承認有挾持等語，
    原審卷附臺中縣警察局東勢分局新社所員警工作紀錄簿亦載明：十一月八日十
    一時卅分支援永源所：一、於十時左右支援永源所民眾丙○○遭不明人士控制行
    動，經永源所請求支援，全所警員除輪休外全部出動，經前往歹徒要求至交人地
    點埋伏時，丙○○已被控制過程中趁機脫逃返家，全所警員即返所。十一月八
    日十二時勤查（單純勤區支援複雜勤區查察）：三、於十時前往永源所支援民眾
    丙○○在大甲鎮遭三名男子（其中一名林麒童）借債務糾紛之名，欲控制被害人
    丙○○返新社家中取款，所幸被害人丙○○機警趁機在大甲鎮開車返回家中。經
    處理解決，告之被害人，如欲提出妨害自由告訴，應至大甲鎮當地派出所報案，
    並由永源所受理民眾電話報案後，代轉大甲鎮當地派出所知情等語。足見林麒童
    曾多次恐嚇威脅丙○○家人安全，並以挾持方法逼取欠債應屬實情。
　(3)緣此復加以案發當日被告往訪林麒童又生齟齬等情，可信被告因而在激憤、憂懼
    之情交集之下而動殺人之念。
　(五)綜上所述，本件事證明確，其犯行應可認定，至被告辯護人請求送請法務部法醫
    研究所鑑定，被告以刀傷及死者林陳珠，究為刀砍或刀割云云。查林陳珠係被被
    告砍一刀致死等情，業據法醫簡肇棟供述甚明，已如前述，且林陳珠業已火化，
    亦無從送往鑑定，又其請求向被告就讀之學校，服役機關，調取被告之在學操行
    成績及行為紀錄表現，服役及工作之考核暨被告遭羈押入所迄今之行為考核表現
    紀錄，核無必要，併此明。
三、核被告所為殺害林麒童、林陳珠之行為，係犯刑法第二百七十一條第一項之殺人
    罪，其先後二次殺人，犯罪各別，應分論併罰，公訴人認被告係基於概括犯意所
    為，認應依連續犯之規定論以一罪，容有誤會。又被告丙○○殺害林麒童之前，
    為恐林陳珠看見，將林陳珠勒昏後關在後車廂之行為，係犯同法第三百零二條第
    一項之以非法方法剝奪他人行動自由罪。又其遺棄林麒童屍體之行為，係犯同法
    第二百四十七條第一項之遺棄屍體罪。至起訴書雖漏未論及被告所犯刑法第三百
    零二條第一項妨害自由罪之起訴法條，然其犯罪事實欄業已敘及此部分事實，顯
    在起訴範圍之內，本院自應併予審理。被告殺害林麒童所犯上開三罪，其間有方
    法結果之牽連關係，應依較重之殺人罪處斷，被告遺棄林陳珠屍體之行為，係犯
    刑法第二百四十七條第一項之遺棄屍體罪。被告所犯殺害林陳珠及遺棄林陳珠之
    屍體，其間有方法結果之牽連關係，應依較重之殺人罪處斷，原審判決予以論罪
    科刑，固非無見，惟查被告僅持上開西瓜刀砍殺被害人林陳珠之脖子一刀，已如
    前述，另被告丙○○係於八十六年十二月二十六日九時許，先以電話連絡林麒童
    住處，同日上午九時四十分許，林麒童父親甲○○與丙○○在住處外面相遇，丙
    ○○於九時五十分始購得西瓜刀等事實，原審未予查明，至誤認被告係於當日九
    時許，於前往林麒童住處前，即購有西瓜刀，亦與事實不符，而有違誤，且於事
    實欄未載明扣得西瓜刀，復有未洽。又原審就被告殺害林陳珠部分，量處死刑，
    亦未盡妥適（後詳）；被告上訴意旨否認具有殺死被害人林陳珠之犯意，及主張
    本件係其所自首云云，雖均無可取，惟原審判決既有上述可議之處，即無可維持
    ，自應由本院將原判決予以撤銷改判。查此被告，也就是現在尚未及四十歲之丙
    ○○，於四年多前，殺了兩個人，犯下本案之罪，一審及更四審以前之諸審，均
    判以應執行死刑，由被告書狀及言詞之陳述所透現之思緒及心境，固可見其求生
    之願，但同時亦可見其感於罪孽深重，自覺冀求不死乃奢望；而悲傷、憤怒的被
    害人親屬，自難原諒被告，或認即令處以死刑以抵命，被告猶有餘辜；至於一般
    存應報觀念之社會民眾，當亦認殺人者死乃罪有應得；又以本案情節之慘戾，本
    庭亦實無絲毫故發異論，曲宥被告之心思。然而，在反覆細讀卷內被告陳述之話
    語，感知其追悔、自責、祈願、解悟、恐懼、絕望，糾結：：：等諸般心靈情境
    ，再於直接審理中，看到站在庭前的被告，不僅是一個姓名、年籍而已，而是一
    個活生生的人，以一種解悟、祈盼與絕望、自責交疊之神情，在作那似答辯又非
    答辯之陳述時，不禁油然思忖：人之殺人，或因於貪慾歹念之牽動或緣於激情意
    氣之翻攪，或出於危急張惶之情境，但司法在理性之靜穆裡，是否果真能為懲罰
    犯罪而剝奪人命？雖沒有可驗證之答案，卻不能不是個疑惑，有此疑惑，在我國
    這尚存有死刑之實定法制度裡，是否量處死刑，難免躊躇而思量再三。本件被告
    丙○○，前已因挪用金錢而負欠被害人林麒童，其後以亂刀砍殺之，粗略觀之，
    可謂兇惡悖理，然查被告殺人之後並未攫取被害人家中財物，可知被告並無覬覦
    財貨之心，觀乎被告係於白晝駕自家小客車到被害人家前按門鈴進入被害人住宅
    行兇，如此做案，本難避人耳目，隱滅跡證，應非久蓄深謀而為，參以被告承受
    被害人林麒童強力索債之壓力，及對自己家人安危之憂懼等情，被告謂其行兇之
    初乃一時憤激失制，本欲與被害人同歸於盡，此情並非不可理解；被告嗣又將林
    麒童之母林陳珠殺死，罪孽固屬深重，然其初被告並無對林麒童以外之人行兇之
    意，係緣林陳珠在被告車之行李廂中叫喊，被告欲制止之而再添此慘事。被告在
    殺死林麒童之後，其憤已洩，同歸於盡之氣消餒，惶恐畏罪之情當代之而生，被
    告將林麒童移屍而出時，在被害人住處騎樓下，留有大量血跡不及拭除，而嗣後
    對林陳珠動刀行兇之處所亦竟在光天化日下之民宅前街道，不及另擇隱蔽之地，
    當時被告之倉惶之情可見，林陳珠之死，固云慘矣，但係臨時之倉惶情境演成，
    尚非出於被告之蓄謀。至於被告用以包裹林麒童屍體之塑膠衣櫥，本非適於作此
    用當，被告苟久蓄深謀，儘可預備較便當合用之物包裹屍體，被告稱該塑膠衣櫥
    本係置於車內預備退貨者，並非全不足信；至於用以包裹林陳珠屍體之黑色塑膠
    袋，據被告稱原係盛裝書本而置於車內者，觀之警方所拍攝之被告所駕小客車照
    片，亦可見該車行李廂內確有一堆散置之書籍占有相當之空間，是被告所言，亦
    非無稽；且被告若原有將林陳珠藏置車內行李廂或以其車載移屍體之計劃，當不
    致又在車內置放如許多之書本自添妨。本件慘案，當係起於被告一時之激憤，
    或係出於臨時張惶之情境，被害人之死亡誠值傷痛，對被告當然應予懲處，但未
    可直以生性殘酷嗜殺、兇頑陰險之徒視之，被害人林陳珠遭棄屍後，被不明動物
    啃食，致顏面、手臂缺損，誠堪惜痛，但此情景，未必為被告始料所及。案發迄
    今，荏苒四年多，被告之激情濁氣沉澱之後，已然深自悔悟，於書狀中寫道：「
    這些年過著死囚身分的牢獄生活，我深切體會當初犯案時，我的心靈與意念，是
    如此閉塞與不敏感，能夠這樣的把痛苦加諸他人，甚至剝奪他人的生命，一度覺
    得既悲哀又疲倦，痛苦更加刺入心中。」「我一方面試著改善自己，同時盡其所
    能的為他人服務，縱然當中有時被痛苦和困難所襲捲，有時精疲力盡，但是我儘
    量把握住重點，一方面治療自己，轉化自己的意念與心靈，每當我繼續靈修，變
    得更強壯，就更有能力為他人服務。」「即使有時我並不完全誠實，有所恐懼，
    或者感覺與自己或所愛的存有隔閡，但是透過為他人服務一種信心生起，甚至能
    夠接受自己的不完美，我有明確的目標擺在前面，而我正不斷學習，並往前邁進
    。」「以我自己為例，如果當初我的心靈與意念夠開放夠敏感的話，一開始就不
    會挪用公司客戶的錢，以致造成事後一連串的不幸，這一切都與動機密切相關，
    如果我沒有負面的自私動機，在心深處也不會覺得罪咎，如果我懷真誠的動機，
    勇於任事，即使事情不如願，也不遺憾，我不要痛苦，別人也不要痛苦，自身一
    有痛癢，抑不可忍，楚撻他身，卻唯恐苦毒不深，如是因，如是果，夫復何言？
    」並言：「我瞥見一個早已忘記的自己」等語，其字裡行間並不太為本案作法律
    構成要件或減刑要件之辯解（於審理中，此類辯解亦多係出之辯護人），而懺悔
    、自責、解悟之情見乎紙墨，觀其辭意，直坦而深切，苟非真有省察，果有悔悟
    ，蓋難道此；加以本庭直接審理之所見、所聽，亦信被告之悔悟並非虛語；按「
    以牙還牙，以眼還眼」、「殺人抵命」之應報主義，已非現代刑罰之理念，對於
    這麼一個因一時激憤失制，臨時倉惶失措而犯下殺人重罪之被告，在其已經多年
    之反省、悔悟之後，祈願以一淨化後之心靈活出一新生命之時，斬斷其生機，實
    所未安，悔字如春，來者可蘄，本院再三審酌被告犯罪之一切情狀，就被告所犯
    二殺人罪，均分別量處無期徒刑，並褫奪公權終身。被告其應善體量處此刑之深
    旨，活成新人，並設法彌補被害人親屬之創痛。扣案之西瓜刀一把，為被告所有
    ，供犯罪所用之物，併予宣告沒收，二罪並定應執行刑如主文所示。
四、據上論結，應依刑事訴訟法第三百六十九條第一項前段、第三百六十四條、第二
    百九十九條第一項前段，刑法第二百七十一條第一項、第二百四十七條第一項、
    第三百零二條第一項、第五十五條、第五十一條第三款、第三十七條第一項、第
    三十八條第一項第二款，罰金罰鍰提高標準條例第一條前段，判決如主文。
本案經檢察官丁○○到庭執行職務。
中      華      民      國　  九十一     年      九       月    十七    日
                                   臺灣高等法院臺中分院刑事第五庭
                                   　　　審判長法  官　袁　從　楨
                                   　　　　　　法　官  郭　同　奇
                                   　　　　　　法　官  胡  森  田
右正本證明與原本無異。
如不服本判決應於收受送達後十日內向本院提出上訴書狀，其未敘述上訴之理由者並
得於提起上訴後十日內向本院補提理由書（均須按他造當事人之人數附繕本）。
                                               書記官  王  瑩  澤
中      華      民      國　  九十一     年      九       月    二十    日
                                                                        Ｆ
